臺灣臺中地方法院刑事判決　　　　　　　100年度訴字第809號
公　訴　人　臺灣臺中地方法院檢察署檢察官
被　　　告　竺優芝
　　　　　　江東松
上列被告等因違反臺灣地區與大陸地區人民關係條例案件，經檢
察官提起公訴（99年度偵字第21631號），本院判決如下：
    主    文
竺優芝共同違反不得使大陸地區人民非法進入臺灣地區之規定，
未遂，處有期徒刑捌月。
江東松共同違反不得使大陸地區人民非法進入臺灣地區之規定，
未遂，處有期徒刑柒月。
    事    實
一、竺優芝原為大陸地區人民，來臺取得身分而成為臺灣地區人
    民，於 99年2月間某日，為安排其大陸地區友人即大陸籍女
    子羅素桃（其涉犯偽造文書等部分，另經臺灣臺中地方法院
    檢察署檢察官為不起訴處分）以假結婚之非法方式進入臺灣
    地區，遂允諾將代為支付出國遊玩所需之費用，而取得江東
    松之同意後，其等 2人即共同基於使大陸地區人民羅素桃非
    法進入臺灣地區之犯意聯絡，明知羅素桃與江東松並無結婚
    之真意，仍由竺優芝偕同江東松於 99年3月10日搭機前往大
    陸地區，並於同年月11日至浙江省舟山市辦妥羅素桃與江東
    松結婚登記，復持該市陽光公證處所核發之結婚證明書，向
    財團法人海峽基金會認證，而取得該基金會所核發之 （99）
    核字第032790號證明書。江東松再於 99年3月31日向內政部
    入出國及移民署臺中市第二服務站（即改制前臺中縣服務站
    ，下同），填載「大陸地區人民入出臺灣地區申請書」、「
    臺灣地區人民申請大陸地區配偶來臺團聚資料表」及「保證
    書」等文件，申請羅素桃以團聚之名義入境臺灣地區。嗣因
    該署專勤事務臺中市第二專勤隊（即改制前第二大隊臺中縣
    專勤隊，下同）於 99年5月17日對江東松執行申請團聚面談
    時發覺有異，江東松始坦承假結婚一情，羅素桃因此無法入
    境而未得逞。
二、案經內政部入出國及移民署專勤事務臺中市第二專勤隊報告
    臺灣臺中地方法院檢察署檢察官偵查後起訴。
    理    由
一、證據能力部分：
  (一)被告江東松雖主張其於接受警詢時，證人即內政部入出國及
    移民署專勤事務臺中市第二專勤隊科員周俊誠問的問題是用
    假結婚來問，其沒有聽懂且沒有聽清楚就回答等情，經查，
    被告江東松就其自身與羅素桃係真結婚還是假結婚、及證人
    即共同被告江東松對於被告竺優芝是否有使羅素桃非法進入
    臺灣地區等犯罪事實重要之事項，於警詢、偵訊及本院審理
    中證述時之證述內容前後固不一致。惟被告江東松係主動前
    往入出國移民署專勤事務臺中市第二專勤隊接受詢問並製作
    筆錄，此據證人周俊誠於偵查中及本院審理時證稱：被告江
    東松來本隊面談要申請大陸配偶羅素桃入境團聚，面談時發
    現有很多不吻合的地方，經詢問後被告江東松坦承他和大陸
    配偶羅素桃是虛偽結婚，被告江東松就說要自行撤回申請，
    因為面談沒有通過，所以我們才會製作這份警詢筆錄，當時
    被告江東松於警詢筆錄係出於被告之自由意識而陳述，並沒
    有對他施以強暴、脅迫等語（見偵查卷第18、19頁、本院卷
    第34反面至35頁），是被告江東松既係主動供述其係假結婚
    ，且以證人身分證述被告竺優芝上開犯行，其於此情形下製
    作筆錄，當時會將最原始之事實供出，相較於偵查及本院審
    理時供述，會衡量日後自身與共同被告竺優芝之利害關係，
    其於警詢所為之陳述應具有特別可信性，況被告江東松自首
    犯罪製作筆錄時，並無遭受詢問人員誘導、脅迫之可能；且
    經本院當庭勘驗被告江東松警詢筆錄錄音紀錄結果，被告江
    東松於內政部入出國及移民署專勤事務臺中市第二專勤隊製
    作警詢筆錄時，證人即該屬科員周俊誠係以一問一答方式訊
    問被告江東松，且問題清楚、口齒清晰、口氣平和，並無被
    告江東松所辯稱之上情，此有本院勘驗筆錄存卷可考（本院
    卷第48至55頁）。綜此，足見被告江東松於接受上開專勤隊
    詢問時之歷次陳述確係出於其真意，筆錄製作之過程並無不
    法取供情事，所為自白之陳述係出於任意性，有證據能力。
    又被告江東松於該專勤隊詢問時對共同被告竺優芝部分之證
    述，亦符合刑事訴訟法第159條之2傳聞法則例外規定之「必
    要性」及「可信性之情況保證」之要件，應認有證據能力。
  (二)次按被告以外之人於審判外之言詞或書面陳述，除法律有規
    定者外，不得作為證據，刑事訴訟法第159條第1項定有明文
    ，此乃傳聞證據之排除法則。又傳聞法則之重要理論依據，
    在於傳聞證據未經當事人之反對詰問予以核實，乃予排斥，
    惟若當事人已放棄對原供述人之反對詰問權，於法院審判時
    表明同意該等傳聞證據可作為證據，基於證據資料愈豐富，
    愈有助於真實發現之理念，並貫徹刑事訴訟法修法加重當事
    人進行主義之精神，確認當事人對於證據能力有處分權之制
    度，傳聞證據經當事人同意作為證據，法院認為適當者，亦
    得為證據。另當事人於調查證據時，對於傳聞證據表示「沒
    有意見」、「對於證據調查無意見」，而未於言詞辯論終結
    前聲明異議，應視為已有將該等傳聞證據採為證據之同意，
    此刑事訴訟法第159條之5定有明文。查本案所引其餘之下列
    證據，均據被告竺優芝、江東松、公訴人對證據能力表示「
    沒有意見」，亦未於本案言詞辯論終結前聲明異議，則本院
    審酌該等證據並無違法取證或證明力顯然過低之情事，均得
    採為證據。
二、訊據被告竺優芝、江東松均矢口否認前開犯行，被告竺優芝
    辯稱：伊與被告江東松及羅素桃原本就認識，因為伊知道被
    告江東松沒有老婆，且他說他有房子、土地，就問被告江東
    松要不要跟羅素桃結婚，被告江東松說好，伊就帶被告江東
    松去大陸找羅素桃辦結婚，因為被告江東松說沒有機票錢，
    所以伊先借他云云，被告江東松辯稱：被告竺優芝問伊要不
    要娶老婆，伊說好，因為伊年紀大了，且母親行動不便，需
    要有人照顧伊母親，伊是真心要跟羅素桃結婚的，但後來因
    為伊沒有財產、工作證明，所以條件不符合而沒有通過云云
    。惟查：
  (一)證人即被告江東松於警詢時供稱：伊大約在民國99年2 月左
    右，在臺北縣土城市竺優芝所經營之家庭理髮，透過她介紹
    伊與大陸女子羅素桃假結婚，99年3 月10日伊與竺優芝一起
    到大陸浙江省舟山市找羅素桃，同年月11日就與竺優芝、羅
    素桃一起去民政廳辦理結婚，並取得公證書，出國4 天期間
    之吃、玩、住等費用都由竺優芝招待，伊沒有拿到其他人頭
    費用，伊與羅素桃結婚沒有找自己的親戚朋友一起去，也沒
    有給羅素桃聘金或金飾，有在定海區餐廳辦喜宴一場，大都
    是羅素桃的同事來參加，伊跟竺優芝、羅素桃沒有任何恩怨
    仇恨，伊以為過了就好了，因為竺優芝、羅素桃都是舟山人
    ，是很好的朋友，伊只是幫朋友的忙，讓羅素桃來臺灣打工
    賺錢等語（見警詢卷第3至6頁），並經本院勘驗該警詢錄音
    光碟後製作勘驗筆錄內容，核與上開內容相符，此有本院勘
    驗筆錄1 份在卷可證，是被告江東松於警詢時已就本件假結
    婚之動機、過程詳為供述，且依事理而論，婚姻乃終身大事
    ，即令男女雙方均屬再婚，經被告江東松自承其與羅素桃之
    前均曾離婚，且2 人均有小孩等情，其當更知婚姻伴侶之重
    要性，而無草率從事之理，然被告江東松於99年3 月10日與
    被告竺優芝前往大陸地區浙江省舟山市後，隨即於翌日即99
    年3 月11日在該市民政廳辦理登記結婚，並於同日經中華人
    民共和國浙江省舟山市陽光公證處製發公證證明書後，再於
    99年3月14日同行返臺，有被告2人之入出境資料及上開結婚
    公證書在卷可憑，足見被告江東松決定結婚的過程草率，該
    結婚行程時間亦相當緊湊，且結婚日期與公證日期相同，均
    與一班處理結婚事宜多需事前準備，並會通知親朋好友之慎
    重態度迥異，故認被告江東松於警詢時所供述其為假結婚等
    情，較其於偵審中否認假結婚更為可信。
  (二)被告竺優芝固執前詞置辯，惟查證人即共同被告江東松於警
    詢時就其等上開犯行供述明確，已如前述，且被告江東松、
    竺優芝2人係朋友關係，且無任何仇隙恩怨，業經被告2人供
    明在卷，衡情被告江東松應無設詞誣陷被告竺優芝之必要，
    況被告竺優芝係主動詢問被告江東松是否有意願娶大陸女子
    羅素桃，且主動偕同被告江東松至大陸地區找羅素桃辦理結
    婚，期間被告江東松出國所有費用及結婚費用總計3、4萬元
    均由被告竺優芝負擔，經證人即共同被告江東松於本院審理
    時證述明確，且為被告竺優芝所不否認，是被告竺優芝若真
    意為介紹羅素桃給被告江東松為結婚對象，被告江東松若真
    係與羅素桃有結婚真意，豈可能被告江東松、羅素桃不先互
    換聯繫方式為進一步認識後再決定結婚，而係由被告竺優芝
    直接偕同被告江東松到大陸地區找羅素桃辦理結婚？被告江
    東松、羅素桃若有結婚真意，被告竺優芝何以需要主動為被
    告江東松支付出國及結婚等相關費用？雖證人即共同被告江
    東松於本院審理時翻異前詞表示：該費用之後回來要再跟被
    告竺優芝算云云（見本院卷第65反面頁），然其亦自承迄於
    本院100年6月16日審理時仍未將該費用還給被告竺優芝，顯
    與一般借款之常情相違，該部分證詞實難採信。基上，被告
    竺優芝確經由介紹、安排而共同參與上開犯行，而非單純隨
    同前往協住，其前揭所辯，均無可採。
  (三)此外，復有中華人民共和國浙江省舟山市陽光公證處結婚公
    證書、財團法人海峽交流基金會出具證明書、大陸地區人民
    入出臺灣地區申請書、保證書、臺灣地區人民申請大陸地區
    配偶來臺團聚資料表、被告江東松個人戶籍查詢結果及職務
    報告各1份在卷可參。綜上，被告2人上開犯行事證明確，均
    應依法論科。
三、被告竺優芝、江東松利用假結婚方式，著手申請相關入境手
    續欲使大陸地區女子羅素桃非法進入臺灣地區，惟尚未生入
    境之結果，犯罪尚屬未遂，核被告2 人所為，均係犯臺灣地
    區與大陸地區人民關係第79條第4項、第1項之使大陸地區人
    民非法進入臺灣地區未遂罪。又被告竺優芝、江東松間，就
    上開犯行，有犯意聯絡與行為分擔，為共同正犯。且被告2
    人雖已著手於使大陸地區女子羅素桃非法進入臺灣地區犯行
    之實施，惟尚未使之入境，均為未遂犯，爰依刑法第25條第
    2 項之規定，均減輕其刑。爰審酌被告竺優芝、江東松均無
    無前科，有該2人之臺灣高等法院被告前案紀錄表各1份在卷
    可證，素行良好，然竺優芝竟因欲使其友人即大陸女子羅素
    桃入境臺灣地區而不思守法，竟起意使在大陸地區之羅素桃
    與被告江東松以假結婚方式非法入境臺灣，並自行出資負擔
    被告江東松於大陸地區出國之費用，而被告江東松竟基貪圖
    被告竺優芝免費招待出國費用而接受被告竺優芝之建議，其
    等所為均值非難；兼衡被告江東松於警詢時原已坦承犯行，
    嗣後卻翻異前辭，矢口否認犯罪之態度，實難認其有真誠悔
    悟之心，故無從依自首規定減輕其刑，及被告竺優芝始終否
    認犯行之犯後態度，惟大陸女子羅素桃並未入境，犯罪所生
    危害非鉅等一切情狀，分別量處如主文所示之刑。
據上論斷，依刑事訴訟法第299條第1項前段，臺灣地區與大陸地
區人民關係條例第79條第1項、第4項、第15條第1 款，刑法第11
條前段、第28條、第25條第2項，判決如主文。
本案經檢察官廖聖民到庭執行職務。
中    華    民    國    100    年    7    月    7     日
                  刑事第二庭   審判長法  官   鄭永玉
                                     法  官   施慶鴻
                                     法  官   潘曉玫
以上正本證明與原本無異。
如不服本判決應於收受送達後10日內向本院提出上訴書狀，並應
敘述具體理由；其未敘述上訴理由者，應於上訴期間屆滿後20日
內向本院補提理由書（均須按他造當事人之人數附繕本）「切勿
逕送上級法院」。
                                     書記官   張齡方
中    華    民    國    100    年    7    月    7     日
附錄本案論罪科刑法條全文：
臺灣地區與大陸地區人民關係條例第15條第1款（禁止行為）
下列行為不得為之：
一、使大陸地區人民非法進入臺灣地區。
臺灣地區與大陸地區人民關係條例第79條（罰則）
違反第 15 條第 1 款規定者，處 1 年以上 7 年以下有期徒刑
，得併科新臺幣 1 百萬元以下罰金。
意圖營利而犯前項之罪者，處 3 年以上 10 年以下有期徒刑，
得併科新臺幣 5 百萬元以下罰金。
前二項之首謀者，處 5 年以上有期徒刑，得併科新臺幣 1 千萬
元以下罰金。
前三項之未遂犯罰之。
中華民國船舶、航空器或其他運輸工具所有人、營運人或船長、
機長、其他運輸工具駕駛人違反第 15 條第 1 款規定者，主管
機關得處該中華民國船舶、航空器或其他運輸工具一定期間之停
航，或廢止其有關證照，並得停止或廢止該船長、機長或駕駛人
之職業證照或資格。
中華民國船舶、航空器或其他運輸工具所有人，有第 1 項至第
4 項之行為或因其故意、重大過失致使第三人以其船舶、航空器
或其他運輸工具從事第 1 項至第 4 項之行為，且該行為係以運
送大陸地區人民非法進入臺灣地區為主要目的者，主管機關得沒
入該船舶、航空器或其他運輸工具。所有人明知該船舶、航空器
或其他運輸工具得沒入，為規避沒入之裁處而取得所有權者，亦
同。
前項情形，如該船舶、航空器或其他運輸工具無相關主管機關得
予沒入時，得由查獲機關沒入之。